臺灣新竹地方法院民事判決  
110年度簡上字第69號
上  訴  人  鄧同君  
訴訟代理人  鍾國華  
被 上 訴人  溫仁銘  
訴訟代理人  郭哲維  
上列當事人間請求損害賠償事件，上訴人對於民國110年3月26日
本院109年度訴字第370號第一審判決提起上訴，本院於111年3月
23日辯論終結，判決如下：
    主      文
原判決關於駁回上訴人後開第二項之訴部分，暨訴訟費用之裁判
(除確定部分外)均廢棄。
被上訴人應再給付上訴人新臺幣貳萬伍仟陸佰伍拾元。
其餘上訴駁回。
第一(除確定部分外)、二審訴訟費用，由被上訴人負擔百分之二
，餘由上訴人負擔。
    事實及理由
壹、程序方面：
　　按不變更訴訟標的，而補充或更正事實上或法律上之陳述者
    ，非為訴之變更或追加，民事訴訟法第256條定有明文；依
    同法第436條之1第3項準用同法第463條之規定，此於簡易程
    序之上訴審程序準用之。查本件上訴人提起上訴時，其上訴
    聲明原以：㈠請求廢棄原判決；㈡請依109年度訴字第370號判
    決書內原告所提證物附表（原告請求之賠償金額）內容請求
    ；㈢訴訟費用由被告負擔（見本院簡上卷第33頁）。嗣經上
    訴人確認其所為上開上訴聲明之真意，即為對原審判決所為
    上訴人敗訴部分表示不服，上訴請求將上開敗訴部分廢棄改
    判，是經上訴人核算原審判決上訴人敗訴部分之金額後，於
    民國110年8月23日準備程序期日當庭將上開上訴聲明更正為
    如下列上訴聲明欄所示（見本院簡上卷第50頁）。經核上訴
    人所為上訴聲明之變更，僅係補充法律上之陳述，非為訴之
    變更，合先敘明。
貳、實體方面：
一、上訴人起訴主張暨上訴意旨，除與原審主張相同外，另補稱
    ：
　㈠上訴人所有車牌號碼00-000號營業遊覽大客車（下稱系爭車
    輛）係上訴人執行業務所必須之工具。詎被上訴人於本件車
    禍事故發生後，僅以系爭車輛已遭報廢為由，逕稱系爭車輛
    之殘值難以估價，顯不合理。再者，系爭車輛之車頭及底盤
    因本件車禍事故毀損，均屬高風險之損害，且系爭車輛報廢
    迄今仍經上訴人租地停放，尚未解體，鈞院自得到場查估系
    爭車輛之殘值。況本件事發當時，被上訴人本得小心駕駛汽
    車，仍駕車不慎撞及系爭車輛，造成系爭車輛受損，更使上
    訴人因頓失執行業務之工具而無任何收入，家庭生活陷入困
    頓。據此，懇請鈞院賜准依上訴人所主張如原審判決附表所
    示全部之金額，為此提起上訴。
　㈡而被上訴人保險公司雖於原審曾提出願以新臺幣（下同）400
    ,000元之金額和解，惟該賠償金額不足填補系爭車輛之維修
    費用，遑論系爭車輛為上訴人之執行業務工具。況系爭車輛
    報廢時，政府可以補助上訴人700,000元，且當時兩造已談
    好以400,000元和解，惟被上訴人嗣後又反悔不同意，並對
    上訴人置之不理，因最終未能達成和解，致上訴人亦未能領
    取上開報廢補助。
　㈢至營業損失部分，原審函查之結果僅限於交通車部分，惟上
    訴人另有承接遊覽車業務，該業務1日收入為12,000元。
二、被上訴人則以，除與原審主張相同外，另補稱：
　　本件被上訴人前已提出30餘萬元金額之條件，願與上訴人達
    成和解，惟上訴人不願接受上開和解條件，現原審既已判決
    ，被上訴人即依照原審判決之金額給付等語。
三、原審為上訴人一部勝訴、一部敗訴之判決，即判命被上訴人
    應給付上訴人296,350元，及自本判決確定之日起至清償日
    止，按年息百分之5計算之利息，併依職權為假執行之宣告
    ，而駁回上訴人其餘之訴。上訴人就敗訴部分不服，提起上
    訴（上訴人勝訴部分未據被上訴人上訴，業經確定），並聲
    明：㈠原判決不利於上訴人部分廢棄。㈡上開廢棄部分，被上
    訴人應再給付上訴人1,123,238元。被上訴人則答辯聲明：
    上訴駁回。
四、本院之判斷：
  ㈠上訴人主張被上訴人於108年12月16日18時18分許，駕駛車牌
    號碼000-0000號自用小客車行經新竹縣○○鄉○○路○段○○○○00
    號前，違規跨越分向限制線至對向車道，而不慎撞擊系爭車
    輛，致系爭車輛受有損害之事實，業據其提出與所述相符之
    新竹縣政府警察局竹東分局寶山分駐所（下稱竹東分局）道
    路交通事故當事人登記聯單、現場圖及事故現場照片等件為
    證（見本院109年度竹司調字第71號調解卷〈下稱調解卷〉第2
    -10頁），且經本院向竹東分局調取本件車禍相關資料後，
    亦經竹東分局以109年3月26日竹縣東警交字第1094600255號
    函檢附現場圖、A3類調查紀錄表、當事人登記聯單、事故現
    場照片及行車影像光碟（見調解卷第28-39頁）附卷為憑；
    而被上訴人於警詢時自陳「因為沒有注意到對向車子，所以
    過彎途中不慎跨越到對向車道」等語明確（見調解卷第30頁
    ），到庭亦未就上開事實爭執，是堪信原告此部分之主張為
    真實。
　㈡按因故意或過失，不法侵害他人之權利者，負損害賠償責任
    ，民法第184條第1項前段定有明文。又汽車在未劃設慢車道
    之雙向二車道行駛時，應依下列規定：在劃有分向限制線
    之路段，不得駛入來車之車道內；而雙黃實線設於路段中，
    用以分隔對向車道，並雙向禁止超車、跨越或迴轉， 道路
    交通安全規則第97條第1項第2款、道路交通標誌標線號誌設
    置規則第149條第1項第8款規定甚明。被上訴人於前揭時、
    地，駕駛汽車行經新竹縣○○鄉○○路○段○○○○00號前，竟疏未
    注意，逕自跨越中線駛入對向車道而撞擊上訴人所駕駛之系
    爭車輛，致系爭車輛之前車體及底盤毀壞，系爭車輛因此受
    有損害，被上訴人對於本件車禍之發生自有過失，且其所為
    與系爭車輛受有損害間具有相當因果關係，應負侵權行為損
    害賠償責任，至屬明確。從而，上訴人請求被上訴人賠償其
    所受損害，即屬有據。茲就上訴人請求之損害項目及金額，
    分述如后：
　⒈車輛拖吊費用：
　　按汽車、機車或其他非依軌道行駛之動力車輛，在使用中加
    損害於他人者，駕駛人應賠償因此所生之損害，民法第191
    條之2前段定有明文。查上訴人主張本件車禍造成系爭車輛
    毀損，先於當日自事故地點拖離，支出費用17,000元，再於
    108年12月21日拖吊至位於高雄之維修廠進行估價，支出費
    用15,000元，合計拖吊費用32,000元，業據提出東順汽車專
    業拖吊收據、高速公路汽車專業拖吊服務三聯單各1紙為憑
    （見調解卷第11頁），此部分支出核與本件車禍有相當因果
    關係，且屬必要費用，應予准許。
　⒉車輛維修費用：
  ⑴按負損害賠償責任者，除法律另有規定或契約另有訂定外，
    應回復他方損害發生前之原狀；不能回復原狀或回復顯有重
    大困難者，應以金錢賠償其損害，民法第213 條第1項及第2
    15 條分別定有明文。又所謂回復顯有重大困難係指回復原
    狀需時過長、需費過鉅或難得發生預期的結果之情形而言。
  ⑵上訴人主張因本件車禍事故，致系爭車輛毀損而需支出修繕
    費用1,147,588元等情，固據其提出大吉汽車企業股份有限
    公司報價單、香港商太古商用汽車有限公司台灣分公司估價
    單影本為證（見調解卷第12、13頁）。惟查，系爭車輛已於
    本件車禍發生後之109年1月21日報廢，有交通部公路總局新
    竹區監理所新竹市監理站109年8月3日竹監新站字第1090235
    615號函暨所附異動登記書、汽車車籍查詢可證（見原審卷
    第20-22頁），且上訴人未因此取得任何金錢，亦據上訴人
    在原審陳述綦詳（見原審卷第17頁），是上訴人並未因本件
    車禍事故致系爭車輛毀損而支出任何修繕費用甚明。復查，
    系爭車輛係91年1月出廠，亦有上開車籍查詢資料可參，迄
    本件車禍發生之日即108年12月16日，已近18年車齡，其在
    事故發生前之原有行情價格，經苗栗縣汽車商業同業公會鑑
    價，認為「現今專載旅遊及公家機關之遊覽車車齡以6年內
    為主，6-10年車齡較不受青睞。在陸客限縮下車齡過10年以
    上二手遊覽車，民眾搭乘意願不高，價格每況愈下約只剩下
    20多萬與賣至拆解廠價格相差無幾」等情，有該公會109年1
    2月10日(109)苗汽商鑑定(黎)字第029號鑑價書在卷可稽（
    見原審卷第105頁），與卷附網路新聞資料所載「車齡逾十
    年，中古遊覽車剩20萬!」（見原審卷第14頁）不謀而合，
    應屬可採，與100餘萬元之高額維修費用相較，實無修繕之
    必要，堪認系爭車輛之回復原狀顯有重大困難，則本件上訴
    人所得請求者應為被上訴人以金錢賠償其因系爭車輛所受之
    損害即系爭車輛之市值，方屬合理。
  ⑶承前，系爭車輛因本件車禍事故發生所致損失之價額為20萬
    元，堪予認定。準此，上訴人既未因本件車禍而支出系爭車
    輛之修繕費用，且嗣後該車已向監理機關申請報廢登記，則
    其請求被上訴人賠償維修費1,147,588元，洵非有據；然系
    爭車輛確實受有損害，衡其於事故發生前之市值為20萬元，
    業據本院認定如前，是上訴人就其車輛毀損得請求賠償之數
    額為20萬元。
  ⒊營業損失：
　⑴按損害賠償，除法律另有規定或契約另有訂定外，應以填補
    債權人所受損害及所失利益為限，依通常情形，或依已定之
    計畫、設備或其他特別情事，可得預期之利益，視為所失利
    益，民法第216條定有明文。
　⑵上訴人主張因本件車禍事故，致其駕駛之系爭車輛毀損而無
    法營業，期間自108年12月16日至109年2月24日止，以每月
    出車12日、一日10,000元計算，請求2個月之營業損失24萬
    元等情，業據其提出樺達通運有限公司派車單、遊覽車租賃
    定型化契約等件影本附卷供參（見原審卷第27-55頁），及
    樺達通運有限公司函覆原審所附新竹市監理站109年10月15
    日竹監新站字第1090321844號函稱：「駕駛鄧同君，公司於
    101年12月11日申報取得遊覽車駕駛人登記證迄今。」等語
    （見原審卷第70頁）互核以觀，堪信上訴人係以駕駛系爭車
    輛接單載客為業。至上訴人請求2個月期間無法營業之損失
    乙節，上訴人未就此有何舉證，經原審囑託苗栗縣汽車商業
    同業公會針對系爭車輛之損害所需修復時間進行鑑定，認「
    依照原廠香港商太古商用車有限公司台灣分公司估價單零件
    部分進貨時間及更新手煞車/離合器總泵/方向盤支柱等，屬
    日常簡易更換零件工程約須2-3天，另大吉汽車企業(股)公
    司維修單部分更換儀表檯電腦、燈組、電系產品屬汽車電機
    部分所須工時2-3天，前保桿與司機側噴漆歸屬烤漆鈑金類
    ，視施工氣候烤漆面乾燥程度所須工時約5-7天，綜合上列
    所述依本會鑑價委員共同評鑑，此車維修所須修復時間為9-
    13天左右。」等語，有其109年12月2日(109)苗汽商鑑定(黎
    )字第024號鑑價書附卷可憑（見原審卷第104頁），本院審
    酌系爭車輛實際上並未有維修之事實，且觀之上訴人所提派
    車單（見原審卷第26頁），其於108年9月間，合計出車共6
    日，108年10月間，合計出車共7日乙情，認為上訴人因本件
    車禍事故所受營業損失之天數應以鑑定機關所認系爭車輛維
    修所需修復時間「9日」為適當，上訴人逾此日數所為之請
    求，則乏依據。
　⑶至上訴人主張其日營業收入有10,000元等語，業據提出派車
    單及遊覽車租賃契約為佐，此節雖經原審函詢樺達通運有限
    公司關於「同類車別」之每日平均營收為7,105元（見原審
    卷第78-103頁），上訴人則認樺達通運有限公司係針對交通
    車所為之統計，與上訴人承接遊覽車業務之營收自有不同等
    語。觀之樺達通運有限公司前揭函文所檢附出車紀錄表，係
    以同類車別「大巴」承接科技公司交通車載送往返業務為統
    計，與上訴人所提派車單均係承接遊覽業務包車行駛全省、
    甚至連續2日之情形顯有不同，是上訴人主張計算日營業收
    入應以遊覽車日營收計算，尚非全然無稽，應堪憑採。再者
    ，本院參酌苗栗縣汽車商業同業公會函覆：自營靠行營業遊
    覽大客車司機包車1趟車資約11,000元等語（見原審卷第105
    頁），認上訴人主張營業損失以每日10,000元計算，堪稱合
    理。據此，上訴人可請求之營業損失為90,000元（計算式：
    10,000元x9日=90,000元），逾此範圍之請求，即屬無據。
  ⒋從而，上訴人因本件車禍所受損害之金額總計為322,000元（
    計算式：拖吊費用32,000元＋車輛損失200,000元＋營業損失9
    0,000元＝322,000元）。於扣除原審判命被上訴人應給付上
    訴人之296,350元，被上訴人應再給付上訴人25,650元（計
    算式：322,000元-296,350元=25,650元）。
五、綜上所述，上訴人依侵權行為之法律關係，除原審已判命被
    上訴人應給付上訴人296,350元及自本判決確定之日起至清
    償日止，按年息百分之5計算之利息外，請求被上訴人應再
    給付上訴人25,650元，為有理由；逾此範圍之請求，則無理
    由，應予駁回。原審就上開應准許部分，為上訴人敗訴之判
    決，尚有未洽，上訴意旨指摘原判決此部分不當，求予廢棄
    改判，為有理由，爰由本院將此部分予以廢棄，改判如主文
    第2項所示。至於其餘不應准許部分，原審為上訴人敗訴之
    判決，並駁回其假執行之聲請，核無違誤，上訴人上訴意旨
    指摘原判決此部分不當，求予廢棄改判，為無理由，應予駁
    回。另本件上訴利益未逾150萬元，不得上訴第三審，經本
    院判決即告確定，無庸另為假執行之宣告，附此敘明之。 
六、本件事證已臻明確，兩造其餘攻擊防禦方法及所提之證據，
    經審酌核與判決之結果不生影響，爰不逐一論述，併予說明
    之。
七、據上論結，本件上訴為一部有理由、一部無理由，依民事訴
    訟法第436條之1第3項、第463條、第450條、第449條第1項
    、第79條，判決如主文。
中　　華　　民　　國　　111 　年　　4 　　月　　15　　日
                  民事第一庭審判長法  官  林南薰
　　　　　　　　　　　　　　　　　法  官  張詠晶
　　　　　　　　　　　　　　　　　法  官  蔡欣怡
以上正本係照原本作成。　　　　　　　　　　　　　　　　　
不得上訴。
中　　華　　民　　國　　111 　年　　4 　　月　　15　　日
                                  書記官  謝國聖